【裁判字號】    99,破,6
【裁判日期】    990705
【裁判案由】    宣告破產
【裁判全文】
臺灣高雄地方法院民事裁定                 99年度破字第6號
    聲  請  人  甲○○
上列當事人聲請宣告破產事件，本院裁定如下：
  主  文
聲請駁回。
程序費用由聲請人負擔。
  理  由
一、聲請意旨略以：聲請人前擔任致美系統辦公家具有限公司（
    下稱致美公司）之負責人，因致美公司經營不善，由伊以連
    帶保證人身分，向銀行融資周轉。嗣經濟不景氣，致美公司
    營收狀況大受影響致虧損連連，因而宣告倒閉，伊亦因擔任
    致美公司連帶保證人而擔負大額債務，累計現負總債務約新
    臺幣（下同）9,900,738 元，又伊現有資產總值僅約200,00
    0 元，顯無法清償債務。而伊因擔任致美公司負責人，而致
    美公司平均每月營業額已超過200,000 元，致伊無法依據消
    費者債務清理條例聲請更生或清算。爰依破產法第1 條及第
    57條規定，聲請准予宣告破產等情。
二、按破產，對債務人不能清償債務者，宣告之，破產法第57條
    固有明文。惟按破產管理人之報酬為財團費用；破產人及其
    家屬之必要生活費，視為財團費用。財團費用及財團債務，
    應先於破產債權，隨時由破產人依破產法之規定清償之。破
    產宣告後，如破產財團之財產不敷清償財團費用及財團債務
    時，法院因破產管理人之聲請，應以裁定宣告破產終止，破
    產法第95條第1 項第3 款、同條第2 項、第97條及第148 條
    分別定有明文。是法院就破產之聲請，應依職權為必要之調
    查，倘債務人確係毫無財產可構成破產財團，或債務人之財
    產不敷清償破產財團之費用及財團之債務，無從依破產程式
    清理其債務時，得以無宣告破產之實益，裁定駁回聲請（最
    高法院86年度台抗字第479 號民事裁定要旨參照）。是以，
    破產程序，乃債務人無力對全體債權人清償債務時，由法院
    介入，強制將債務人之全部財產依一定程序為變價及分配，
    使全體債權人得以公平受償之程序。故債務人之財產如可預
    見不敷清償破產財團費用及財團債務，致使多數債權人之普
    通債權無法獲得公平滿足，即無宣告破產之實益，而如仍進
    行破產程序，顯與破產制度之本旨及目的有違，即不應准許
    。
三、經查：
  (一)聲請人主張積欠債權人台灣中小企業銀行股份有限公司等4
    家金融機構共9,900,738 元，經本院核閱聲請人所提出之債
    權人清冊並向各債權人函詢結果，聲請人積欠之金額合計為
    10,116,918元，有各債權人出具之債權申報書、陳報狀及函
    覆資料附卷可稽（見本院卷第40-50 、72 頁 ），是聲請人
    積欠附表所示之債權人至少有10,116,918元，堪以認定。
  (二)至聲請人陳稱其目前僅有現金200,000 元云云。惟聲請人迄
    今並未提出其確實取得現金200,000 元之證據，則聲請人所
    稱其有現金200,000 元，是否為真，實堪存疑，自難認得列
    入可構成破產財團之財產。另觀諸聲請人民國98年度稅務電
    子閘門財產所得調件明細表（見本院卷第74頁）所載，聲請
    人雖有投資致美公司7,500,000 元，然聲請人未將此筆投資
    款項列入其財產內，且致美公司業已解散（見本院卷第4 頁
    ），可見該筆投資款應非屬聲請人可支配之款項，是此，該
    投資款亦無從列入可構成破產財團之財產。是聲請人主張其
    負債超過資產甚多，雖堪信為真，惟聲請人既無法提出任何
    資料足資佐證其現存資產足以組成破產財團，則其是否確有
    資產可供清償破產財團費用，顯非無疑。
  (三)而按本件如宣告聲請人破產，則聲請人除須支付其本身（暫
    不論尚有其他受扶養權利人）必要生活費用外，尚須支付破
    產管理人之報酬。又聲請人於破產期間須支出個人必要生活
    費用，其必要生活費之計算方式有二：依據行政院勞工委
    員會96年7 月1 日公告修正後之最低基本工資每月17,280元
    計算依據行政院主計處95年度台灣地區平均每人每月消費
    支出17,425元計算。不論依上列何方式計算，聲請人每年需
    支出必要生活費用至少均達200,000 元以上；另本件如准予
    宣告聲請人破產，聲請人尚須支付破產管理人之報酬，按破
    產管理人之報酬，如以最低之基本工資17,280元計算，每年
    至少亦須支出207,360 元（17,280×12＝207,360 ），遑論
    實務上破產管理人之報酬實較此一金額高出許多。故本件如
    宣告聲請人破產，參照破產法第95條1 項第3 款及同條第2
    項之規定，聲請人每年應支出之財團費用至少即需407,360
    元（200,000 ＋207,360 ＝407,360 ）。另依「各級法院辦
    案期限實施要點」第2 點第2 項之規定，破產事件之辦案期
    限為2 年，則聲請人在破產期間應支付之財團費用至少即高
    達814,720 元（407,360 ×2 ＝814,720 ），本院審酌聲請
    人上開資產狀況，並考量破產程序之進行繁雜且所費不貲，
    因認聲請人目前卻無任何資產可資構成破產財團，已無法清
    償破產財團費用，顯無從依破產程序清理其債務，而缺乏進
    行破產程序之實益，揆諸上開破產法第148 條規定之旨趣及
    最高法院86年度台抗字第479 號裁定意旨，本件聲請人聲請
    宣告破產即無實益，應予駁回。
四、據上論結，本件聲請為無理由，依破產法第5 條、民事訴訟
    法第95條、第78條、裁定如主文。
中    華    民    國    99    年    7     月    5     日
                  民事第五庭    法    官     何佩陵
上為正本係照原本作成。
如不服本裁定應於送達後10日內向本院提出抗告狀，並繳納裁判
費新台幣1,000元。
中    華    民    國    99    年    7     月    5     日
                                書 記 官     陳喜苓
附表：
┌──┬───────────┬──────┬────┬───┐
│編號│  債      權      人  │債權本金（新│對聲請破│頁數索│
│    │                      │臺幣：元）  │產之意見│引    │
├──┼───────────┼──────┼────┼───┤
│ 1  │台灣中小企業銀行股份有│4,502,562   │不同意  │頁    │
│    │限公司                │            │        │40-45 │
├──┼───────────┼──────┼────┼───┤
│ 2  │渣打國際商業銀行股份有│1,983,340   │不同意  │頁    │
│    │限公司                │            │        │46-49 │
├──┼───────────┼──────┼────┼───┤
│ 3  │萬泰商業銀行股份有限公│2,360,773   │不同意  │頁50  │
│    │司                    │            │        │      │
├──┼───────────┼──────┼────┼───┤
│ 4  │玉山商業銀行股份有限公│信貸：      │不同意  │頁72  │
│    │司                    │1,042,516   │        │      │
│    │                      │信用卡：    │        │      │
│    │                      │227,727     │        │      │
└──┴───────────┴──────┴────┴───┘

司法院資訊處製作；財團法人民間司法改革基金會備份。
